【裁判字號】    98,易,11
【裁判日期】    990331
【裁判案由】    傷害
【裁判全文】
臺灣臺東地方法院刑事判決                98年度易字第11號
公  訴  人  臺灣臺東地方法院檢察署檢察官
被      告  丙○○
輔  佐  人
即被告之父  乙○○
指定辯護人  本院公設辯護人  甲○○
上列被告因傷害案件，經檢察官聲請簡易判決處刑（97年度偵字
第1557號），台東簡易庭認為不宜（97年度東簡字第273號），
移由本院改依通常程序審理判決如下：
    主  文
丙○○犯傷害罪，處拘役拾伍日，如易科罰金，以新臺幣壹仟元
折算壹日，緩刑貳年。
    犯罪事實
一、丙○○患有未明示之精神病（Psychosis disorder,NOS），
    致其辨識行為違法或依其辦識而行為之能力顯著減低，因誤
    認丁○○偷其衣服（實際上並無此事）不承認，心生不滿，
    竟基於傷害人身體之犯意，於民國96年12月6日上午10時20
    分許，至臺東縣蘭嶼鄉椰油村19號丁○○所經營之「四季牛
    肉麵店」門口，先是質問丁○○上情，繼之用右手抓傷丁○○右臉，丁○○為了避免遭傷害，2人拉扯至馬路中間，經
    路人拉開丙○○，丙○○遂暫時返家，幾分鐘後，丙○○接
    續上開傷害人身體之犯意，手持不知何人所有之鐵棍（未扣
    案，長約29公分，直徑約1.5公分，中空），再度來到「四
    季牛肉麵店」門口，以鐵棍打丁○○額頭一下，要再施暴時
    ，丁○○先以左、右前臂擋下鐵棍，繼之抓住丙○○，避免
    再受攻擊。嗣經路人將鐵棍拿下，丙○○始罷手，惟已使丁○○因而受有臉部多處擦傷、右前臂挫傷、左前臂瘀青、頭
    皮血腫等身體傷害。
二、案經丁○○訴由臺東縣警察局臺東分局報告台灣台東地方法
    院檢察署檢察官偵查後聲請簡易判決處刑。
    理  由
壹、程序部分：
一、按被告或自訴人之配偶、直系或三親等內旁系血親或家長、
    家屬或被告之法定代理人於起訴後，得向法院以書狀或於審
    判期日以言詞陳明為被告或自訴人之輔佐人；又被告或犯罪
    嫌疑人因智能障礙無法為完全之陳述者，應有第一項得為輔
    佐人之人或其委任之人或主管機關指派之社工人員為輔佐人
    陪同在場。但經合法通知無正當理由不到場者，不在此限；
    另最輕本刑為三年以上有期徒刑或高等法院管轄第一審案件
    或被告因智能障礙無法為完全之陳述，於審判中未經選任辯
    護人者，審判長應指定公設辯護人或律師為其辯護，刑事訴
    訟法第35條第1項、第3項、第31條第1項前段分別定有明文
    。查被告因患有未明示之精神病（Psychosis disorder,NOS
    ），思考能力不佳，犯案當時之精神狀態為其辨識行為違法
    或依其辦識而行為之能力顯著減低，目前仍在持續治療中，
    有行政院國軍退除役官兵輔導委員會臺東榮民醫院98年11月
    2日東醫醫字第0980004678號函及所附就診資料1份在卷可稽
    （見本院卷第29頁至第63頁)。被告既經本院認有精神障礙
    情況，本院為充分保障被告之答辯權，於審理程序中，由被
    告之父乙○○為輔佐人，且為期被告得為完全之陳述，指定
    本院公設辯護人甲○○為其辯護，合先敘明。
二、本案被告所犯刑法第277條第1項傷害罪，係刑事訴訟法第37
    6條第1款所列之罪，依同法第284條之1規定，第一審得由法
    官獨任進行審判程序，再予敘明。
貳、實體部分：
一、被告丙○○固於警詢中否認有何傷害犯行，辯稱：我沒有去
    過「四季牛肉麵店」，跟丁○○沒有糾紛或仇恨，我沒有打
    她；我是因為要問丁○○為何要偷我的衣服，才過去「四季
    牛肉麵店」詢問丁○○，我推她，她就拿石頭丟我，我沒有
    打她云云。經查：被告於上時、地傷害丁○○等情，業據證
    人即告訴人丁○○先後於警詢及本院審理中證述明確，而告
    訴人受傷情形，復有臺東縣蘭嶼衛生所出具之傷害診斷證明
    書1紙附卷可稽（見警卷第8頁），其證詞內容又與診斷證明
    書所載之傷相符，堪認告訴人之證詞可信，本件事證明確，
    被告傷害犯行堪予認定。
二、復查，本院函請行政院國軍退除役官兵輔導委員會台東榮民
    醫院就被告為精神鑑定，然被告始終未能到院接受精神鑑定
    ，惟依據該醫院檢送之就診資料顯示（按被告前於97年8月
    23 日首次就診，住院40日，復於98年4月22日再次住院41日
    ，97年10月13日就診紀錄1次）略以:「被告自95年起發病，
    懷疑他人偷自己衣服，言談之間短暫輕聲自語，不認自己家
    人，妄想『自己自小被偷來送給她父親，她父親從未養過她
    』，當時並無就醫，無病識感，自97年年初起，會開始四處
    遊走，看電視時自言自語，音量越來越大，97年6月份起，
    在家中仍見自語、酗酒，會破壞家中物品；被告整體認知功
    能未有明顯受損，但在額葉功能則落入缺損範圍，例如工作
    記憶、抽象概念思考形成能力、心智運作速度與概念轉換能
    力等；思考連結明顯偏差，情緒亦顯氣憤、暴躁；認知功能
    表現下降，主要在額葉執行功能下降，抽象思考概念形成能
    力不足，影響其問題解決；被告住院期間並無酒精戒斷之現
    象」等情（見本院卷第30至63頁），因為造成被告罹患精神
    病之原因不明，因此判斷為未明示之精神病（Psychosis
    disorder,NOS），本院綜據被告之父乙○○於警詢中之陳述
    、告訴人於警詢及本院之證訴及被告於警詢中之陳述，仍能
    針對問題切題回答，尚能供稱抗辯前述所示之言，應認其行
    為當時，因患有上開精神病，未經適當治療，無法控制自己
    的情緒，而去做一些影響到自己與他人的行為，因認其犯罪
    時之精神狀況，屬於辨識行為違法或依其辨識而行為之能力
    僅為顯著減低，而無心神喪失之情形。爰依刑法第19條第2
    項之規定減輕其刑。
、論罪與量刑：
一、核被告上揭所為，係犯刑法第277條第1項普通傷害罪。被告
    於上揭短暫時間，2次傷害犯行，係侵害同一被害人之身體
    法益，其所為之2次行為，均係於密切接近之時地實施，侵
    害同一之法益，各行為之獨立性極為薄弱，依一般社會通念
    ，在時間差距上，難以強行分開，在刑法評價上，應為數個
    舉動之接續施行，合為包括之一行為予以評價，而屬接續犯
    （最高法院86年臺上字第3295號判例意旨參照）。又被告於
    其犯罪時之精神狀況，屬於辨識行為違法或依其辨識而行為
    之能力為顯著減低，爰依刑法第19條第2項之規定減輕其刑
    。
二、爰審酌被告前無任何前科，素行尚佳，因罹患精神疾病，致
    思慮欠周，犯罪之動機，目的、手段，家中貧困之生活狀況
    、智識程度，告訴人所受之傷尚非嚴重，及犯罪後之態度等
    一切情狀，量處如主文所示之刑，並諭知易科罰金之折算標
    準。
三、查被告前未曾受有期徒刑以上刑之宣告，有臺灣高等法院被
    告前案紀錄表附卷可稽，其因罹患有上開疾病，一時疏失，
    致罹刑章，其經此教訓後，當知所警惕而無再犯之虞，且被
    告已屬於醫療機構追蹤輔導治療之對象，本院認其所受宣告
    之刑，以暫不執行為適當，爰依刑法第74條第1項第1款併予
    宣告緩刑2年，用啟自新。
四、未扣案之鐵棍1支，因何人所有不明，亦非違禁物，不予沒
    收。
肆、被告經合法傳喚，無正當理由不到庭，爰不待其陳述，逕行
    判決。
據上論斷，應依刑事訴訟法第452條、第284條之1、第306條、第
299條第1項前段，刑法第277條第1項、第19條第2項、第41條第1
項前段、第74條第1項第1款，刑法施行法第1條之1第1項、第2項
前段，判決如主文。
本案經檢察官戊○○到庭執行職務
中    華    民    國    99    年    3     月    31    日
                  刑事第二庭    法  官  李水源
以上正本證明與原本無異。
如不服本判決應於收受送達後10日內向本院提出上訴書狀，並應
敘述具體理由；其未敘述上訴理由者，應於上訴期間屆滿後20日
內向本院補提理由書（均須按他造當事人之人數附繕本）。「切
勿逕送上級法院」。告訴人或被害人對於本判決如有不服，請書
具不服之理由狀，請求檢察官上訴者，其上訴期間之計算係以檢
察官收受判決正本之日期為準。
                                書記官  潘正苓
中    華    民    國    99    年    3     月    31    日
本案論罪科刑法條全文
附錄本案論罪科刑法條全文：
中華民國刑法第277條
（普通傷害罪）
傷害人之身體或健康者，處3年以下有期徒刑、拘役或1千元以下
罰金。
犯前項之罪因而致人於死者，處無期徒刑或7年以上有期徒刑；
致重傷者，處3年以上10年以下有期徒刑。
中華民國刑法施行法第1條之1
中華民國九十四年一月七日刑法修正施行後，刑法分則編所定罰
金之貨幣單位為新臺幣。
九十四年一月七日刑法修正時，刑法分則編未修正之條文定有罰
金者，自九十四年一月七日刑法修正施行後，就其所定數額提高
為三十倍。但七十二年六月二十六日至九十四年一月七日新增或
修正之條文，就其所定數額提高為三倍。

司法院資訊處製作；財團法人民間司法改革基金會備份。
